---
title: "Practica1_Semana1_2022"
author: "Moris Henriquez"
date: '2022-08-10'
output: pdf_document
lang: es-ES
toc: TRUE
---
\pagebreak

# Introducción a R mediante comandos y procesos solicitados.


Revisar las demostraciones o demos siguientes: 

demo(graphics), demo(image), demo(persp) y demo(plotmath), demo(intervals), demo(lattice) ( en los últimos dos es necesario cargar previamente el paquete lattice).
Establecer que se verificaron la funcionalidad de las demostraciones o demos pero en pdf solo se presentara una para determinar un ejemplo.

```{r}
  ##demo(image)
```

3.Con objects() o ls() puede listar los objetos creados en el espacio de trabajo o memoria (Workspace), al ejecutar los demos anteriores.
Luego puede eliminar o remover los objetos con rm(list=ls()) o remove(list=objects())
Note: que también se pueden listar y remover objetos desde los menús. Seleccione para esto el Menú Misc, y dentro de el seleccione listar o remover objetos.

4.Crear en la raíz del disco duro "C:/" o en “Mis Documentos” una carpeta o directorio con su nombre para guardar sus prácticas.

5.Ver un listado de las carpetas y archivos contenidos en un directorio utilizando las funciones:

• dir(), por ejemplo,
dir("C:/", pattern = "^[a-p]", full.names=TRUE)

Note que la instrucción "^[a-p]” le indica a R que liste los archivos que empiezan con letras de la “a” hasta la “p”.

• O también list.files(), por ejemplo,
list.files("C:/", pattern = NULL, all.files = TRUE, full.names = FALSE)

Note que con la instrucción anterior se muestran todos los archivos visibles y no visibles (ocultos y protegidos por el sistema).

6.R utiliza el directorio de trabajo para leer y escribir archivos. 

Para saber cual es este directorio puede utilizar la función getwd()(get working directory). 

Para cambiar el directorio de trabajo, se utiliza la función setwd(); por ejemplo, setwd("C:/Curso R2012").

Es necesario proporcionar la ruta (’path’) completa del archivo si este no se encuentra en el directorio de trabajo de R, el cual por defecto es "C:/Archivos de programa/R/R-2.13.1".

## 7. Ejemplos de cálculo numérico en la Consola de R (R-Console) 

### Ejemplo 1: Encontrar el resultado de operar: 2 más 10 por 3 entre 5 

```{r}
2+10*3/5

```

Note que en R se respecta el mismo orden de preferencia de la mayoría de los lenguajes de
programación, la multiplicación y la división tienen prioridad a la suma y resta. 

### Ejemplo 2: Encontrar el resultado de operar: 3 elevado a la potencia 100, 3^100 o también format(3^100, sci = FALSE)

Primer forma de expresar la operacion.

```{r}
3^100 
```

Otra forma de establecer la expresion.

```{r}
format(3^100, sci=FALSE)
```

Sci=FALSE le indica a R que muestre todos los dígitos del resultado, de lo contrario (Sci=TRUE) solamente se mostrará la representación científica.

### Ejemplo 3. Encontrar el resultado anterior con 15 cifras decimales y guardarlo en la variable y

Primer forma de llevar a cabo este proceso:

```{r}
y<- format(3^100, digits=15)
y

```

Segunda forma de llevar a cabo este proceso:

```{r}
y = format(3^100, digits=15)
y
```

Note que en R, la asignación de valores a una variable puede hacerse con “= “ o con “<-“.

### Ejemplo 4. Redondear el valor de $\pi$ a 4 digitos decimales.

Procedimiento de Redondear el valor a cuatro decimales.
```{r}
round(pi, 4) 

```
Funciones Solicitada: trunc, floor y ceiling:
```{r}
trunc(pi)
floor(pi)
ceiling(pi)
```


### Ejemplo 5. Guardar en la variable n el valor 150 y luego calcular el valor de n

```{r}
n=150
factorial(n)

```

### Ejemplo 6. Operar el complejo (2+3i) elevado a la potencia 10 

```{r}
(2+3i)^10 #Primer Manera de llevar a cabo el proceso.

format((2+3i)^10, sci=TRUE) #Segunda Manera de llevar a cabo el proceso.
```

### Ejemplo 7. Calcular la integral entre 0 y $\pi$ de la función Seno(x)

```{r}
f<- function(x){sin(x)}
integrate(f, lower=0,upper=pi)
```

# Practica 1.1 de la Semana 1, creacion de un RmarkDown nuevo.

## TRABAJANDO CON SCRIPT

A medida que estemos realizando un trabajo de pequeña, mediana o de gran complejidad, será muy útil manejar todas las entradas que solicitemos a R en un entorno donde podamos corregirlas, retocarlas, repetirlas, guardarlas para continuar el trabajo en otro momento, con otros datos, etc. Esta es la función del editor de R, a los archivos creados en este editor se les conoce como Script. Es posible incluir comentarios que R no leerá si utilizamos líneas que comiencen con el carácter # (o en cualquier parte de la línea). Por el contrario, si escribimos cualquier orden no antecedida de # R (sin importar en que parte se encuentre) lo reconocerá como instrucciones que deben ejecutarse.

##  Realizar en el nuevo script de R-MarkDown los siguientes cálculos numéricos.

### Ejercicio 1.

```{r}
2*(3+4)^2

```

### Ejercicio 2.

```{r}
sqrt(16)
```

### Ejercicio 3.

abs(x) calcula el valor absoluto de x.

```{r}
abs(-97.6) 
```

### Ejercicio 4.

```{r}
x = 4 # Almacena el valor de 4 en la variable x.
x # Muestra el contenido de la variable x.
```

Realizamos el calculo de la raiz cuadrada de x y a ese resultado le restamos 3/2

```{r}
sqrt(x)-3/2
```

### Ejercicio 5.
```{r}
p<-(4>8)
p

q = -6+4>3 && 4!=10
q

r = -6+4>3||4==10
r

t<- !r
t
```

Valor obtenido en la funcion seno con el parametro de $\pi/2$.

```{r}
sin(pi/2)
```

Valor obtenido en la funcion coseno con el parametro de $\pi$.

```{r}
(y=cos(pi))
```

Un dato muy importante a conocer es que los primeros parentesis permiten ver el valor calculado de y, sin tener que nombrar y en otra linea de codigo.

### Ejercicio 6.

Calcula el logaritmo natural de 3:

```{r}
log(3)
```

Calcula el logaritmo base 10  de 8.

```{r}
log10(8)
```

Tener en cuenta lo siguiente:

La sintaxis general es : logb(x, base)

```{r}
logb(16,7)
```

exp() calcula la funcion exponencial.

```{r}
exp(1)
```

