---
title: "Practica3_Semana1"
author: "Moris Henriquez"
date: '2022-08-10'
output: pdf_document
lang: es-ES
toc: TRUE
---
\pagebreak

# 1. FACTORES NOMINALES Y ORDINALES.

Un factor es un vector utilizado para especificar una clasificación discreta de los elementos de otro vector de igual longitud. En R existen factores nominales y factores ordinales. Los factores son útiles a la hora de querer hacer contrastes o de calcular medidas de resúmenes para variables numéricas en distintos niveles de una segunda variable la cual es no numérica.

## 1.1 FACTORES NOMINALES.

Ejemplo 1: Variables sexo (categórica) y edad en una muestra de 7 alumnos del curso.

Supongamos que se obtuvieron los siguientes datos:

```{r}
sexo <- c("M", "F", "F", "M", "F", "F", "M") 
sexo

edad <- c(19, 20, 19, 22, 20, 21, 19) 
edad 
```

Podemos construir un factor con los niveles o categorias de sexo:

```{r}
FactorSexo = factor(sexo)
FactorSexo
```

Se pueden ver los niveles o categorías del factor con: levels(FactorSexo)

```{r}
levels(FactorSexo)
```

Crear una tabla que contenga la media muestral por categoría de sexo (nivel del factor):

```{r}
mediaEdad<- tapply(edad, FactorSexo, mean)
mediaEdad
```

Note que el primer argumento debe ser un vector, que es del cual se encontrarán las medidas de resumen; el segundo es el factor que se está considerando, mientras que en el tercero se especifica la medida de interés, solamente puede hacerse una medida a la vez.

Otra forma de determinar la media de los dos tipos de sexo en base a la edad es:

```{r}
media<- tapply(edad, sexo, mean)
media
```

Otro ejemplo seria el siguiente, en el cual determinaremos el valor maximo deacuerdo a la edad en relacion con cada factor correspondientes al sexo femenino y masculino.

```{r}
maxedad<- tapply(edad, sexo, max)
maxedad
```

¿Qué tipo de objeto es la variable mediaEdad?:

```{r}
is.vector(mediaEdad) 
is.matrix(mediaEdad)
is.list(mediaEdad) 
is.table(mediaEdad) 
is.array(mediaEdad)
```

Al llevar a cabo el proceso de determinar que tipo de objeto es la variable mediaEdad, se observa que cuando se prueba si es un vector, matriz, tipo de listado o tipo de tabla como resultado tenemos False, es decir, que no corresponde a minguno de eso tipo, por lo tanto al probar si es un arreglo como resultado se obtuvo True que corresponde a verdadero con ello establecemos que la variable mediaEdad es un objeto de tipo arreglo.

## 1.2 FACTORES ORDINALES

Los niveles de los factores se almacenan en orden alfabético, o en el orden en que se especificaron en la función factor() si ello se hizo explícitamente.

A veces existe una ordenación natural en los niveles de un factor, orden que deseamos tener encuenta en los análisis estadísticos. La función ordered() crea este tipo de factores y su uso es idéntico al de la función factor(). Los factores creados por la función factor() los denominaremos nominales o simplemente factores cuando no haya lugar a confusión, y los creados por la función ordered() los denominaremos ordinales. En la mayoría de los casos la única diferencia entre ambos tipos de factores consiste en que los ordinales se imprimen indicando el orden de los niveles. Sin embargo, los contrastes generados por los dos tipos de factores al ajustar Modelos lineales, son diferentes.

# 2. CREACIÓN Y MANEJO DE LISTAS.

Una lista es un objeto que contiene una colección ordenada de objetos de diferente tipo (vector, matriz, arreglo, función, o lista), conocidos como componentes. Se construye con la función list(), que tiene la forma general siguiente:

Lista <- list(nombre1 = objeto1, nombre2 = objeto2, ..., nombren = objeton)

Si omite los nombres, las componentes sólo estarán numeradas. Las componentes pueden accederse por su número o posición, ya que siempre están numeradas, o también pueden referirse por su nombre, si lo tienen. 

Ejemplo 1: Crear una Lista con cuatro componentes.

```{r}
lista1<-list(padre="Pedro", madre="María", no.hijos=3, edad.hijos=c(4,7,9))
lista1 
```

Revise algunos tipos como: is.matrix(lista1); is.vector(lista1$edad.hijos)

```{r}
is.matrix(lista1)
```

Al establecer el comando is.matrix a la variable lista1 tenemos como resultado FALSE debido a que no corresponde a una matriz sino que es un vector.

```{r}
is.vector(lista1$edad.hijos)
```

Al realizar este comando tenemos como resultado TRUE debido a que el componente edad.hijos en la variable lista1 si corresponde a un vector.

## 2.1 Acceso a componentes de una lista y sus elementos.

Como ejemplo de acceso a los elementos de una lista, tenemos los siguientes comandos:

```{r}
lista1[1]
lista1["padre"]
```

El primer comando lista1[1] nos muestra el contenido del elemento 1 de la lista1 y de igual forma el comando lista1["padre"] establece la misma funcionalidad pero con la diferencia que no se utiliza la posicion de la componente sino que el nombre de la componente

Presentamos otros ejemplos de como acceder a otros elementos del listado:

```{r}
lista1[2]
lista1[4]
lista1["edad.hijos"]
lista1$edad.hijos
lista1$edad.hijos[2]
lista1[[4]][3]
```

Ejemplo 2: Acceso a las componentes de una lista:
 
lista1[1] accede a la componente como una lista (con etiqueta y valor).

```{r}
lista1[1]
```

lista1["padre"] el acceso es igual que con lista1[1]

```{r}
lista1["padre"]
```

lista1[[2]] accede al valor o valores de la componente segunda pero no muestra el nombre de la componente. 

```{r}
lista1[[2]]
```

lista1[["madre"]] el acceso es igual que con lista1[[1]]

```{r}
lista1[["madre"]]
```

Ejemplo 3: Acceso a los elementos de la cuarta componente: lista1[[4]][2] (se indica el elemento a ingresar en el segundo corchete)

```{r}
lista1[[4]][2]
lista1[[4]][1]
```

Ejemplo 4: Acceso de las componentes de una lista por su nombre: lista$padre similar a
lista1["padre"]. 

```{r}
lista1$padre
lista1$no.hijos
```

Forma general: Nombre_de_lista$nombre_de_componente:

Por ejemplo: lista1$padre$ equivale a $lista1[[1]]$; y $lista1$edad.hijos[2] equivale a $lista1[[4]][2]$.

Ejemplo 5: Utilizar el nombre de la componente como índice: lista1[["nombre"]] se puede ver que equivale a lista1$nombre También es útil la forma: x <- "nombre"; lista1[x]

```{r}
lista1[["nombre"]]
lista1$nombre
```

En donde la palabra nombre representa a una variable en la cual contiene el nombre de una componente de la lista1, Por Ejemplo, diremos que x es la palabra nombre pero teniendo en cuenta un valor real del listado a verificar, x<- padre, al realizar este proceso mediante los comandos anteriores, como resultado se obtendra el nombre del padre en la lista:

```{r}
x<- "padre"
lista1[[x]]
```


Ejemplo 6: Creación de una sublista de una lista existente: subLista <- lista1[4]; subLista

```{r}
subLista<- lista1[4]
subLista
```


Ejemplo 7: Ampliación de una lista: por ejemplo, la lista lista1 tiene 4 componentes y se le puede agregár una quinta componente con: 

lista1[5] <- list(sexo.hijos=c("F", "M", "F")); lista1

```{r}
lista1[5]<- list(sexo.hijos = c("F", "M", "F"))
lista1
```

Observe que no aparece el nombre del objeto agregado, pero usted puede modificar la estructura de la lista lista1 con: lista1 <- edit(lista1)

```{r}
lista1<- edit(lista1)
```

Mostramos la lista1 con la modificacion del nombre de la componente 5 agregada anteriormente:

```{r}
lista1
```

Nota: Se puede aplicar la función data.entry() para modificar la estructura de una lista.

Ejemplo 8: Funciones que devuelven una lista.

Las funciones y expresiones de R devuelven un objeto como resultado, por tanto, si deben devolver varios objetos, previsiblemente de diferentes tipos, la forma usual es una lista con nombres. Por ejemplo, la función eigen() que calcula los autovalores y autovectores de una matriz simétrica.

Ejecute las siguientes instrucciones:

S <- matrix(c(3, -sqrt(2), -sqrt(2), 2), nrow=2, ncol=2); S

Primer Ejecucion realizada:

```{r}
S <- matrix(c(3, -sqrt(2), -sqrt(2), 2), nrow=2, ncol=2)
S
```

autovS <- eigen(S); autovS

Segunda Ejecucion Realizada:

```{r}
autovs <- eigen(S)
autovs
```

Observe que la función eigen() retorna una lista de dos componentes, donde la componente
autovSvalues es el vector de autovalores de S y la componente autovSvectors es la matriz de los correspondientes autovectores. Si quisiéramos almacenar sólo los autovalores de S, podemos hacer lo siguiente:

evals <- eigen(S)$values; evals 

```{r}
evals <- eigen(S)$values
evals
```

Ahora realizaremos un codigo para la matriz correspondiente a los autovectores:

```{r}
autov <- eigen(S)$vectors
autov
```

Ejemplo 9: Crear una matriz dando nombres a las filas y columnas:

Notas <- matrix(c(2, 5, 7, 6, 8, 2, 4, 9, 10), ncol=3, dimnames=list(c("Matemática","Álgebra","Geometría"), c("Juan","José","René"))); Notas

Los nombres se dan primero para filas y luego para columnas.

Llevando a cabo el proceso:

```{r}
Notas <- matrix(c(2, 5, 7, 6, 8, 2, 4, 9, 10), ncol=3, dimnames= list(c("Matematicas", "Algebra", "Geometria"), c("Juan", "Jose", "Rene")))
Notas
```

# 3. CREACIÓN Y MANEJO DE HOJAS DE DATOS (DATA FRAME).

Una hoja de datos (data frame) es una lista que pertenece a la clase "data.frame". Un data.frame puede considerarse como una matriz de datos. Hay restricciones en las listas que pueden pertenecer a esta clase, en particular:

1- Los componentes deben ser vectores (numéricos, cadenas de caracteres, o lógicos), factores, matrices numéricas, listas u otras hojas de datos.

2- Las matrices, listas, y hojas de datos contribuyen a la nueva hoja de datos con tantas variables como columnas, elementos o variables posean, respectivamente.

3- Los vectores numéricos y los factores se incluyen sin modificar, los vectores no numéricos se fuerzan a factores cuyos niveles son los únicos valores que aparecen en el vector.

Los vectores que constituyen la hoja de datos deben tener todos la misma longitud, y las
matrices deben tener el mismo tamaño de filas. Las hojas de datos pueden interpretarse, en muchos sentidos, como matrices cuyas columnas pueden tener diferentes modos y atributos. Pueden imprimirse en forma matricial y se pueden extraer sus filas o columnas mediante la indexación de matrices. En una hoja de datos cada columna corresponde a una variable y cada fila a un elemento del conjunto de observaciones.

Ejemplo 1: Creación de un data frame teniendo como columnas tres vectores:

En primer lugar generamos los tres vectores:

El primer vector tendrá 20 elementos que se obtienen con reemplazamiento de una muestra
aleatoria de valores lógicos

el comando a utilizar es el siguiente:

```{r}
log <- sample(c(TRUE, FALSE), size = 20, replace = T)
log 
```

Algo a tener en cuenta a realizar este procedimiento es que puede usar T en lugar de TRUE y F en lugar de FALSE. 

El segundo vector tendrá 20 elementos de valores complejos cuya parte real proviene de una distribución Normal estándar y cuya parte imaginaria lo hace de una distribución Uniforme(0,1)

El comando a utilizar es el siguiente:

```{r}
comp <- rnorm(20) + runif(20) * (1i)
comp
```

El tercer vector tendrá 20 elementos de una distribución Normal estándar

Lo realizamos de la siguiente manera:

```{r}
num <- rnorm(20, mean = 0, sd = 1)
num
```

Crear un data frame compuesto por los tres vectores anteriores:

```{r}
df1 <- data.frame(log, comp, num)
df1
```

Crear un vector de nombres de los tres vectores anteriores:

```{r}
nombres <- c("logico", "complejo", "numerico")
nombres
```

Define los nombres de las columnas del data frame asignándoles el vector nombres:

```{r}
names(df1) <- nombres
df1
```

Define los nombres de las filas del data frame asignándoles un vector de 20 elementos
correspondientes a las 20 primeras letras del abecedario 

```{r}
row.names(df1) <- letters[1:20]
df1
```

Ejemplo 2: Vamos a crear la siguiente hoja de datos que tiene 4 variables o columnas: 

```{r}
edad <- c(18, 21, 45, 54)
edad

datos <- matrix(c(150, 160, 180, 205, 65, 68, 65, 69), ncol=2, dimnames=list(c(), c("Estatura","Peso")))
datos

sexo <- c("F", "M", "M", "M")
sexo

hoja1 <- data.frame(Edad=edad, datos, Sexo=sexo) 
hoja1 
```

Para editar o agregar datos, o componentes utilice: fix(hoja1)

Nota: Puede forzar que una lista, cuyos componentes cumplan las restricciones para ser una hoja de datos, realmente lo sea, mediante la función as.data.frame() 

## ACCESO A LAS COMPONENTE O VARIABLES DE UNA HOJA DE DATOS.

Normalmente para acceder a la componente o variable Edad de la hoja de datos se utilizará la expresion hoja1$Edad, pero existe una forma más sencilla, consiste en "conectar" la hoja de datos para que se pueda hacer referencia a sus componentes directamente por su nombre.

### Conexión de listas o hojas de datos.

La función search() busca y presenta qué hojas de datos, listas o bibliotecas han sido conectadas o desconectadas. Teclee search()

Si no ha realizado ninguna conexión o desconexión su valor es:

```{r}
search()
```

Donde .GlobalEnv corresponde al espacio de trabajo.

La función attach() es la función que permite conectar en la trayectoria de búsqueda no sólo directorios, listas y hojas de datos, sino también otros tipos de objetos. Teclee attach(hoja1) y luego search()

```{r}
attach(hoja1)
search()
```

Luego puede acceder a las componentes por su nombre:

```{r}
Edad
```

Otra funcionalidades:

```{r}
hoja1$Peso <- Peso+1
hoja1
```

Posteriormente podrá desconectar el objeto utilizando la función detach(), utilizando como argumento el número de posición o, preferiblemente, su nombre. Teclee detach(hoja1) y compruebe que la hoja de datos ha sido eliminada de la trayectoria de búsqueda con search(). Pruebe su puede acceder a una componente sólo con su nombre, por ejemplo, Teclee Edad

```{r}
Edad
Sexo
```

## TRABAJO CON HOJAS DE DATOS

Una metodología de trabajo para tratar diferentes problemas utilizando el mismo directorio de trabajo es la siguiente:

Reúna todas las variables de un mismo problema en una hoja de datos y dé le un nombre
apropiado e informativo;

Para analizar un problema, conecte, mediante attach(), la hoja de datos correspondiente (en la posición 2) y utilice el directorio de trabajo (en la posición 1) para los cálculos y variables temporales;

Antes de terminar un análisis, añada las variables que deba conservar a la hoja de datos
utilizando la forma $ para la asignación y desconecte la hoja de datos mediante detach();

Para finalizar, elimine del directorio de trabajo las variables que no desee conservar, para mantenerlo lo más limpio posible.

De este modo podrá analizar diferentes problemas utilizando el mismo directorio, aunque todos ellos compartan variables denominadas x, y o z, por ejemplo.  
