---
documentclass: article
header-includes:
  - \usepackage[utf8]{inputenc}
  - \usepackage{graphicx}
  - \usepackage[Lenny]{fncychap}
  - \usepackage[labelfont=bf]{caption}
  - \usepackage{longtable}
  - \usepackage{float}
  - \usepackage{fancyhdr}
  - \usepackage{fancyheadings}
  - \usepackage{geometry}
  - \pagestyle{fancy}
  - \lhead{\scriptsize \textbf{Practicas en R 2022}}
  - \chead{\textbf{Practica 7}} 
  - \rhead{\includegraphics[width=2cm, height=2cm]{Ues_Logo.jpg}}
  - \rfoot{}
  - \setlength{\headheight}{60.50192pt}
  - \renewcommand{\headrulewidth}{1pt}
  - \renewcommand{\footrulewidth}{1pt}
  - \geometry{left=2.5cm, right=2.5cm, bottom=2.5cm, top=3.5cm}
title: "Practica7_Semana2_Unidad2_2022"
author: "Moris Henriquez"
date: '2022-08-13'
output: pdf_document
lang: es-ES
toc: TRUE
---
\pagebreak

# ANALISIS ESTADISTICOS DE DATOS UNIVARIADOS DISCRETOS CON R.

## ANÁLISIS ESTADÍSTICO DE LOS DATOS.

1°) Activar el directorio de trabajo:

Primero verificaremos el directorio de nuestro trabajo mediante el siguiente comando: getwd()

```{r}
getwd()
```

Debido a que nuestro directorio de trabajo es el utilizado actualmente mediante las practicar de R realizadas, solo dejaremos como comentario el proceso a realizar para llevar a cabo la activacion del directorio:

setwd("C:/Moris_Henriquez/Practicas_R_2022_Semana1") 


2°) Crear un nuevo script y llamarle Script07-DatosDiscretos 

Debido a que estamos trabajando mediante archivos de R-MarkDown, se realizo el proceso de creacion de un nuevo scrip de R-MarkDown (Practica7_Semana2_Unidad2) en el cual se llevaran a cabo los procesos de la Practica7.


3º) Crear el vector de datos.

Proceso a realizar:

Creacion del vector con los datos, ademas se realiza la vizualizacion del tamaño del vector:

```{r}
Hijos <- c(2, 1, 2, 1, 4, 2, 3, 0, 2, 3, 3, 2, 1, 0, 2, 4, 1, 2, 1, 3, 4, 1, 2, 3, 1, 5, 2, 3, 1, 2)

Hijos

length(Hijos)

data.entry(Hijos)

```

4º) Guardar el vector de datos en un archivo de texto.

Proceso a realizar:

```{r}
write(Hijos, "Hijos.txt")

```


5º) Limpiar el área de trabajo (Workspace)

```{r}
ls()
rm(list=ls(all=TRUE)) 
ls()
```
 
6º) Leer o recuperar el vector de datos o archivo de texto.

Proceso a llevar a cabo:

```{r}
X <- scan("Hijos.txt", what = integer(0), na.strings = "NA", flush=FALSE)
X

ls()

```

Tener en cuenta lo siguiente:

1- Si el vector contiene caracteres se usa: what = character()

2- Si el vector contiene reales se ocupa: what = double(0) 

7º) Elaborar el gráfico de puntos y diagrama de tallo-hojas (stem-and-leaf)

Gráfico de puntos:

Proceso:

```{r}
stripchart(X, method="stack", vertical=FALSE, col="blue", pch=1, main="Gráfico de
puntos", xlab="Número de hijos")

```

Observación: method puede ser:

"overplot" (los puntos coincidentes son superpuestos)

"jitter" (los puntos se ven como alejados o inquietos)

"stack" (los puntos coincidentes son apilados, uno tras otro) 


8º) Crear la tabla de frecuencias completa.

frecuencias individuales.

Proceso a Realizar:

Frecuencia Absolutas:

```{r}
fab <- table(X)
fab 
```

Frecuencias Relativas:

```{r}
fre <- fab/length(X) 
fre
```

Frecuencias Acomuladas:

```{r}
Fac <- cumsum(fab) 
Fac
```

Frecuencias Acomuladas Relativas:

```{r}
Far <- Fac/length(X)
Far 
```


Tabla de frecuencias completa:

Proceso a Realizar:

```{r}
options(digits=2)
tabla <- data.frame(fab=fab, fre=fre, Fac=Fac, Far=Far)
names(tabla) <- c("X", "fab", "free.X", "fre", "Fac", "Far")
tabla
tfre <- data.frame(X=tabla$X, fab=tabla$fab, fre=tabla$fre, Fac=tabla$Fac, Far=tabla$Far)
tfre

```

Note que el cuadro resultante no tiene la presentación deseada para presentarla en un informe. Sin embargo, si estamos utilizando LATEX podemos utilizar la siguiente instrucción xtable(tfre) y con esto nos genera el código correspondiente para incorporarlo en nuestro archivo.


9º) Calcular los estadísticos descriptivos de la variable.

Estadísticos de tendencia central de los datos.

Proceso a Realizar:

Media de los Datos Estudiados:

```{r}
media <- mean(X, na.rm = FALSE) 
media
```

Tener en cuenta que na.rm = FALSE, le indica a R que los datos faltantes son omitidos en el cálculo de la media.

Moda de los datos Estudiados:

```{r}
for(i in 1:length(X)) if (fab[i] == max(fab)) break()

moda <- names(fab[i]) 
moda 
```

R no tiene incorporada una función para la moda.

Mediana de los Datos Estudiados:

```{r}
mediana <- median(X) 
mediana

```

Estadísticos de dispersión o variabilidad de los datos:

Valor Maximo y minimo de los Datos Estudiados:

```{r}
range(X)
```

Cuasi-Varianza de los Datos Estudiados:

```{r}
Cuasivar<- var(X)
Cuasivar
```
Cuasi-Varianza muestral de los Datos Estudiados:

```{r}
s <- sd(X) 
s

```

Calculo de los Cuartiles del conjunto de Datos estudiado:

```{r}
quantile(X,c(0.25, 0.5, 0.75))
```

Anteriormente se realizo el Cálculo de Q1, Q2, Q3

Calculo de algun Percentil:

```{r}
quantile(X, 0.6)
```

Con el proceso realizado anteriormente se puede decir que de manera general se pueden encontrar cualquier percentil.

Conocer un resumen de los datos:

```{r}
resumen <- summary(X)
resumen
```

Los datos obtenidos con el proceso anterior son: Min, Q1, Median, Mean, Q3, Max


Otro proceso a realizar:

```{r}
fivenum(X)
```

Resultado obtenido: min, cuartil menor, mediana, cuartil mayor, max 


10º) Elaborar los gráficos que se le pueden aplicar a la variable discreta

## Gráfico de barras (por ser pocos valores) :
```{r}
barplot(tfre[[2]], main="Gráfico de barras", xlab="X = Número Hijos\n", ylab="frecuencia", col=c("yellow", "blue", "white", "orange", "cyan", "red"), sub="Agosto-2012")
```


## Gráfico de pastel (por ser pocos valores):

```{r}
pie(tfre[[2]], main="Gráfico de pastel", xlab="Número Hijos \n", col=c("yellow", "blue",
"white", "orange", "cyan", "red"), sub="Agosto-2012")
```


Se puede especificar nombres para las categorías

```{r}
names(fab) = c("Cero", "Uno", "Dos", "Tres", "Cuatro", "Cinco")

pie(fab, main="Gráfico de pastel", xlab="X = Número Hijos\n", col=c("yellow", "blue",
"white", "orange", "cyan", "red"), sub="Agosto-2012") 
```

## Gráfico de cajas (box-plot) es la representación gráfica de los cinco números

### Horizontal:

```{r}
boxplot(X, main="Gráfico de caja", ylab="Número de hijos\n")
```

### Vertical:

```{r}
boxplot(X, main="Gráfico de caja", xlab=" Número de hijos\n", plot=TRUE, border="red",
col="yellow", horizontal=TRUE)
```


NOTE QUE TODOS LOS GRÁFICOS DE BARRAS Y DE PASTEL SON REALIZADOS APARTIR DE UNA TABLA DE FRECUENCIA, LA CUAL SE INDICA EN tfre[[2]]. TAMBIÉN SE PUDO UTILIZAR tabla[[2]]. 