---
documentclass: article
header-includes:
  - \usepackage[utf8]{inputenc}
  - \usepackage{graphicx}
  - \usepackage[Lenny]{fncychap}
  - \usepackage[labelfont=bf]{caption}
  - \usepackage{longtable}
  - \usepackage{float}
  - \usepackage{fancyhdr}
  - \usepackage{fancyheadings}
  - \usepackage{geometry}
  - \pagestyle{fancy}
  - \lhead{\scriptsize \textbf{Practicas en R 2022}}
  - \chead{{\textbf UNIVERSIDAD DE EL SALVADOR\par}
      {\textbf FACULTAD MULDISCIPLINARIA DE OCCIDENTE\par}
      {\textbf DEPARTAMENTO DE MATEM\'ATICAS\par}}
  - \rhead{\includegraphics[width=2cm, height=2cm]{Ues_Logo.jpg}}
  - \rfoot{}
  - \setlength{\headheight}{60.50192pt}
  - \renewcommand{\headrulewidth}{1pt}
  - \renewcommand{\footrulewidth}{1pt}
  - \geometry{left=2.5cm, right=2.5cm, bottom=2.5cm, top=3.5cm}
title: "Practica8_Semana3_Unidad2_2022"
author: "Moris Henriquez"
date: '2022-08-18'
output: pdf_document
lang: es-ES
toc: TRUE
---
\pagebreak

# ANALISIS ESTADISTICOS DE DATOS UNIVARIADOS CONTINUOS EN R.

Ejemplo:

Para estudiar el examen de ingreso a la UES, se selecciona aleatoriamente una muestra de 60 alumnos, las notas de estos alumnos son las siguientes: 

Para mostrar las notas con las cuales se llevo a cabo la muestra se creara un vector con las notas de los 60 alumnos, por lo tanto, realizaremos los siguientes pasos:


## ANÁLISIS ESTADÍSTICO DE LOS DATOS.

### 1º) Visualiza el directorio por defecto y activa su directorio de trabajo

```{r}
getwd()
```

Debido a que el directorio donde estamos trabajando es el correcto no realizamos el siguiente proceso: setwd("C:/Curso R2022")

### 2º) Crea un nuevo Script y llámale "Script08-DatosContinuos"

Al estar trabajando en R-MarkDown creamos un nuevo archivo de R-MarkDown para llevar a cabo la practica.


### 3º) Crea el vector que contendrá los datos, ademas se realizaron otros procesos, los cuales se muestran a continuacion:

```{r}
Notas <- c(4.47, 4.47, 3.48, 5.0, 3.42, 3.78, 3.1, 3.57, 4.2, 4.5, 3.6, 3.75, 4.5, 2.85, 3.7, 4.2, 3.2, 4.05, 4.9, 5.1, 5.3, 4.16, 4.56, 3.54, 3.5, 5.2, 4.71, 3.7, 4.78, 4.14, 4.14, 4.8, 4.1, 3.83, 3.6, 2.98, 4.32, 5.1, 4.3, 3.9, 3.96, 3.54, 4.8, 4.3, 3.39, 4.47, 3.19, 3.75, 3.1, 4.7, 3.69, 3.3, 2.85, 5.25, 4.68, 4.04, 4.44, 5.43, 3.04, 2.95) 
Notas
data.entry(Notas)
Notas
length(Notas)
```
 
### 4º) Guarda el vector de datos en un archivo.

```{r}
write(Notas, "Notas.txt")

```

### 5º) Limpia el área de trabajo (Workspace)
```{r}
ls()
rm(list=ls(all=TRUE))
ls()
```

### 6º) Lee o recupera el vector de datos desde el archivo de texto.
```{r}
X <- scan("Notas.txt", what = double(0), na.strings = "NA", flush=FALSE)
ls()
```

Si el vector contiene valores reales se ocupa: what = double(0) 

### 7º) Crea la tabla de frecuencias.
Define el número k de los intervalos o clases.
Usa el Método de Herbert A. Sturges para determinar dicho número.

```{r}
n <- length(X) 
n

k <- 1+3.322*logb(n, 10) 
k

k <- round(k) 
k
```

Calcula el ancho o amplitud a de cada intervalo a=rango/k

```{r}
rango <- max(X)-min(X)
rango

a=rango/k 
a

a <- round(a, 3) 
a

```

Define los límites y puntos medios de cada uno de los k intervalos

```{r}
limites <- seq(from=min(X)-0.01/2, to=max(X)+0.01/2, by=a) 
limites

options(digits=4)

ci <- cbind(1:k) 
ci

for(i in 2:length(limites)) ci[i-1, 1] <- (limites[i] + limites[i-1])/2 

ci
```

Encuentra las frecuencias absolutas fi para cada intervalo.

```{r}
options(digits=2)

fi <- cbind(table(cut(X, breaks = limites, labels=NULL, include.lowest=FALSE,
right=FALSE, dig.lab=4))) 

fi
```


breaks es un vector o secuencia de cortes 1:6, o el número de clases.

labels indica que no hay nombres para los intervalos o clases, por defecto las etiquetas tienen la notación (a, b].

include.lowest indica que si un X[i] es igual al corte inferior (0 superior, para right=FALSE) el valor debe ser incluido.

right indica que sí el intervalo debe ser cerrado a la derecha y abierto a la izquierda, o viceversa.

dig.lab es un entero el cual es usado cuando las etiquetas no son dadas, determina el número de dígitos usado en el formato de números de cortes. 

Encuentra las frecuencias relativas o proporciones fri.

```{r}
options(digits=4)

fri <- fi/n 
fri
```

Encuentra las frecuencias acumuladas ascendentes Fi

```{r}
options(digits=2)

Fi <- cumsum(fi) 
Fi

```

Encuentra las frecuencias relativas acumuladas Fri

```{r}
options(digits=4)
Fri <- Fi/n 
Fri
```

Completa la tabla de frecuencias.

```{r}
tablaFrec <- data.frame(ci=ci, fi=fi, fri=fri, Fi=Fi, Fri=Fri) 
tablaFrec
```

Nuevamente puede usar el comando xtable para importar a código LATEX.

### 8º) Crea el histograma de frecuencias

```{r}
h <- hist(X, breaks=c(limites[1]-a, limites, limites[k+1]+a), freq = TRUE, probability = FALSE, include.lowest = FALSE,right = TRUE, main = "Histograma de frecuencias",
col="lightyellow", lty=1, border="purple", xlab=" Notas de aspirantes", ylab="Frecuencia (fi)", axes=TRUE, labels=FALSE)

# text(h$mids, h$density, h$counts, adj=c(0.5, -0.5), col="red")

# rug(jitter(X)) # adiciona marcas de los datos
```

h es un objeto del tipo lista que contiene atributos del histograma

```{r}
is.list(h) 

h
```


### 9º) Aproxima al histograma la función de densidad normal

```{r}
h <- hist(X, breaks=c(limites[1]-a, limites, limites[k+1]+a), freq = FALSE,
probability = TRUE, include.lowest = FALSE, right = TRUE, main="Aproximación a una Normal\n", col="lightyellow",lty=1,border="purple", xlab="Notas de aspirantes\n", ylab="Frecuencia relativa (fri)", axes=TRUE, labels=FALSE)

# text(h$mids, h$density, h$counts, adj=c(0.5, 0.2), col="red")

# rug(jitter(X)) # adiciona marcas de los datos

curve(dnorm(x, mean=mean(X), sd=sd(X)), col = 2, lty = 2,lwd = 2, add = TRUE)
```

### 10º) Crea el polígono de frecuencias

```{r}
h <- hist(X, breaks=c(limites[1]-a, limites, limites[k+1]+a), freq = TRUE, probability=FALSE, include.lowest=FALSE,right=TRUE, main = "Polígono de frecuencias",col="lightyellow", lty=1, border="purple", xlab=" Notas de aspirantes", ylab="Frecuencia (fi)", axes=TRUE, labels=FALSE)

# text(h$mids, h$density, h$counts, adj=c(0.5, -0.5), col="red")

# rug(jitter(X)) # adiciona marcas de los datos

vCi <- c(h$mids[1]-a, h$mids, h$mids[k+1]+a) 
vCi

vfi <- c(0, h$counts, 0)
vfi

# lines(vCi, vfi, col="blue", type="l")
```
### 11º) Crea la Ojiva ascendente o polígono de frecuencias acumuladas ascendentes

```{r}
Fia <- c(0, Fi) 
Fia

plot(limites, Fia, type = "p", pch=1, col = "blue", main="Ojiva ascendente", xlab="Notas de aspirantes", ylab="Frecuencia acumulada (Fi)")

# text(limites, h$density, Fia, adj=c(0.5, -0.5), col="red")

# lines(limites, Fia, col="black", type="l")
```

### 12º) Calcula los principales estadísticos descriptivos de la variable.

Calcula la moda, ya que el R no proporciona una función para eso.

```{r}
options(digits=4)
for(i in 1:k) if (fi[i] == max(fi)) break()
 if(i > 1) moda <- limites[i]+((fi[i]-fi[i-1])/((fi[i]-fi[i-1])+(fi[i]-fi[i+1]) ))*a

moda <- limites[i]+(fi[i]/(fi[i]+(fi[i]-fi[i+1])))*a

moda

# Calcula los cuartiles: Q1, Q2, Q3
Q <- 1:3
for(v in 1:3) for(i in 1:k) if (Fi[i] > (v*25*n)/100)
{
Q[v] <- limites[i]+(((25*v*n/100)-Fi[i-1])/fi[i])*a
break
}
Q
```

Calcula los principales estadísticos.

```{r}
#estadisticos <- rbind(media=sum(tabEstad$cifi)/n, moda=moda, Q1=Q[1], Q2=Q[2], Q3=Q[3],
#rango=max(X)-min(X), varianza=sum(tabEstad$ciMedia2fi)/n,
#Desviacion=sqrt(sum(tabEstad$ciMedia2fi)/n),
#CoeficienteVariacion=sqrt(sum(tabEstad$ciMedia2fi)/n)/(sum(tabEstad$cifi)/n),
#CAfisher=(sum(tabEstad$ciMedia3fi)/n)/sqrt(sum(tabEstad$ciMedia2fi)/n)^3,
#CoeficienteCurtosis=((sum(tabEstad$ciMedia4fi)/n)/sqrt(sum(tabEstad$ciMedia2fi)/n)^4)-3)

#estadisticos
```
 

### 13º) Otros gráficos:

Gráfico de cajas}:

```{r}
boxplot(X, main="Gráfico de caja", xlab="Notas", notch=FALSE, data=parent.frame(), plot=TRUE, border="red", col="yellow",horizontal=TRUE)
```

Observación: en la función boxplot(), sí plot es FALSE se produce un resumen de los valores (los cinco números).

Una variante del boxplot, es el notched boxplot de McGill, Larsen y Tukey, el cual adiciona intervalos de confianza para la mediana, representados con un par de cuñas a los lados de la caja:

```{r}
windows()
boxplot(X, main="Gráfico de caja", xlab="X = Notas", notch=TRUE, data=parent.frame(), plot=TRUE, border="red", col="yellow",horizontal=TRUE)
```

Varios gráficos en una misma ventana.

```{r}
par(mfrow=c(1,2)) # Divide la ventana gráfica en dos partes (1 fila, 2 columnas)

#mtext(side=3, line=0, cex=2, outer=T, "Titulo para Toda la Página")

hist(X)

boxplot(X)
```

