---
documentclass: article
header-includes:
  - \usepackage[utf8]{inputenc}
  - \usepackage{graphicx}
  - \usepackage[Lenny]{fncychap}
  - \usepackage[labelfont=bf]{caption}
  - \usepackage{longtable}
  - \usepackage{float}
  - \usepackage{fancyhdr}
  - \usepackage{fancyheadings}
  - \usepackage{geometry}
  - \pagestyle{fancy}
  - \lhead{\scriptsize \textbf{Practicas en R 2022}}
  - \chead{\textbf{Practica 11}}
  - \rhead{\includegraphics[width=2cm, height=2cm]{Ues_Logo.jpg}}
  - \rfoot{}
  - \setlength{\headheight}{60.50192pt}
  - \renewcommand{\headrulewidth}{1pt}
  - \renewcommand{\footrulewidth}{1pt}
  - \geometry{left=2.5cm, right=2.5cm, bottom=2.5cm, top=3.5cm}
title: "Practica11_Semana3_Unidad3_2022"
author: "Moris Henriquez"
date: '2022-08-18'
output: pdf_document
lang: es-ES
toc: TRUE
---
\pagebreak

# ANALISIS DE UNA VARIABLE BIDIMENSIONAL CUANTITATIVA.

## Ejemplo:

El tiempo que tarda un sistema informático en red en ejecutar una instrucción depende del número de usuarios conectados a él. Sí no hay usuarios el tiempo es cero. Se tienen registrados los siguientes datos:

Para llevar a cabo estos nos guiaremos mediante los siguientes pasos:

## REALICE UN ANÁLISIS ESTADÍSTICO.

### 1º) Activa tu directorio de trabajo
```{r}
getwd()
```

Debido a que nuestro directorio de trabajo es el correcto omitimos este proceso: setwd("C:/Curso R2022")


### 2º) Crea un nuevo script y llámale "Script11-DatosBivariados4"

De igual forma se esta trabajando con R-MarkDown, por lo tanto, en este proceso se realizo la creacion de un documento nuevo con este tipo.


### 3º) Crea los dos vectores para las dos variables

Número de usuarios = Variable explicativa o independiente

```{r}
usuarios <- c(10, 15, 20, 20, 25, 30, 30) 

usuarios

tiempo = c(1.0, 1.2, 2.0, 2.1, 2.2, 2.0, 1.9)

tiempo
```

### 4º) Crea una hoja de datos que tenga como componentes o columnas los dos vectores.


```{r}
Sistema <- data.frame(Usuarios=usuarios, Tiempo=tiempo)

Sistema
```

Para editar o ampliar los datos puede utilizar la función fix():

```{r}
fix(Sistema)
```

### 5º) Guarda la hoja de datos en un archivo.


```{r}
write.table(Sistema, file="Sistema.txt", append=FALSE, quote=TRUE, sep=" ", na="NA", col.names = TRUE)
```


### 6º) Elimina los objetos almacenados en el área de trabajo (Workspace).

```{r}
ls()

rm(list=ls(all=TRUE)) 

ls()
```
 
### 7º) Recupera la hoja de datos.

```{r}
Sistema <- read.table("Sistema.txt", header=TRUE)

Sistema
```

### 8º) Conecta la hoja de datos a la segunda ruta o lista de búsqueda.

```{r}
attach(Sistema, pos=2) 

search()
```

### 9º) Muestra un resumen de principales estadísticos de las variables.

Un resumen de datos estadisticos:

```{r}
summary(Sistema)
```

Matriz de covarianzas:

```{r}
cov(Sistema) 
```

Matriz de correlaciones:

```{r}
cor(Sistema, use = "all.obs", method="pearson")
```

### 10º) Elabora un gráfico de dispersión para analizar alguna relación entre las variables.
```{r}

plot(Usuarios, Tiempo, xlim= c(5, 35), ylim= c(0.0, 2.5), type = "p", pch=1, col = "blue", main = "Gráfico de dispersión (Usuarios, Tiempo)", xlab="Número de usuarios", ylab="Tiempo de ejecución")

```


### 11º) Para identificar un punto arbitrario, se procede de la siguiente manera:


Sin cerrar la ventana del gráfico anterior, ejecuta la siguiente instrucción: 

identify(Usuarios, Tiempo, n=1)

```{r}
plot(Usuarios, Tiempo, xlim= c(5, 35), ylim= c(0.0, 2.5), type = "p", pch=1, col = "blue", main = "Gráfico de dispersión (Usuarios, Tiempo)", xlab="Número de usuarios", ylab="Tiempo de ejecución")

identify(Usuarios, Tiempo, n=1)
```

n=1 indica que solamente será un punto seleccionado y luego selecciona un punto en el gráfico haciendo clic con el ratón. Esto es útil para identificar puntos que podrían ser atípicos. Deberá aparecer en la R-Console el índice que corresponde a este punto.


### 12º) Aplica la función lm() para encontrar el modelo lineal que se ajusta a los datos.

```{r}

reg.Y.X <- lm(Tiempo ~ -1 + Usuarios, Sistema, na.action=NULL, method="qr", model=TRUE)

reg.Y.X
```

-1 indica que no se toma en cuenta la constante en el modelo.

```{r}

summary(reg.Y.X)
```

Note que es necesaria la instrucción anterior para poder visualizar los resultados más
sobresalientes de la regresión encontrada. Nos muestra la estimación de los parámetros junto con su significancia, el coeficiente de determinación.


### 13º) Agrega la recta de regresión al gráfico de dispersión.

Para agregar la recta de regresion a la grafica de dispersion le agregamos el coedigo abline(reg.Y.X.)

```{r}
plot(Usuarios, Tiempo, xlim= c(5, 35), ylim= c(0.0, 2.5), type = "p", pch=1, col = "blue", main = "Gráfico de dispersión (Usuarios, Tiempo)", xlab="Número de usuarios", ylab="Tiempo de ejecución")

abline (reg.Y.X)
```

 
Observación: Alternativamente si quiere una recta más "exacta" use: lines(Usuarios, 0.079437*Usuarios).


### 14º) Efectúa una análisis de variabilidad del modelo o descomposición de la varianza.

Lo realizamos de la siguiente manera:


```{r}
reg.anova <- anova(reg.Y.X)

reg.anova 
```
