---
documentclass: article
header-includes:
  - \usepackage[utf8]{inputenc}
  - \usepackage{graphicx}
  - \usepackage[Lenny]{fncychap}
  - \usepackage[labelfont=bf]{caption}
  - \usepackage{longtable}
  - \usepackage{float}
  - \usepackage{fancyhdr}
  - \usepackage{fancyheadings}
  - \usepackage{geometry}
  - \pagestyle{fancy}
  - \lhead{\scriptsize \textbf{Practicas en R 2022}}
  - \chead{\textbf{Practica 9}}
  - \rhead{\includegraphics[width=2cm, height=2cm]{Ues_Logo.jpg}}
  - \rfoot{}
  - \setlength{\headheight}{60.50192pt}
  - \renewcommand{\headrulewidth}{1pt}
  - \renewcommand{\footrulewidth}{1pt}
  - \geometry{left=2.5cm, right=2.5cm, bottom=2.5cm, top=3.5cm}
title: "Practica9_Semana3_Unidad3_2022"
author: "Moris Henriquez"
date: '2022-08-18'
output: pdf_document
lang: es-ES
toc: TRUE

---

\pagebreak

# ANALISIS DE UNA VARIABLE BIDIMENSIONAL CATEGORICA.

Ejemplo:

Se selecciona aleatoriamente una muestra de 18 personas adultas, para estudiar si existe relación entre su estado civil y su ocupación.

## REALICE UN ANÁLISIS ESTADÍSTICO DE LOS DATOS.

### 1º) Activa tu directorio de trabajo.
```{r}
getwd()

```
Debido que nuestro directorio es el correcto omitiremos el proceso de cambio de directorio: setwd("C:/Curso R2022")

### 2º) Limpia de objetos el área de trabajo (Workspace).
```{r}
ls()
rm(list=ls(all=TRUE))
ls()
```

### 3º) Crea un nuevo Script y llámale "Script09-DatosBivariados1".

Debido que trabajamos en R-MarkDown omitimos este paso y creamos otro archivo de este tipo.

### 4º) Crea en Excel una hoja de datos con dos columnas o variables.

Recuerda que al guardar la hoja, el tipo de archivo es de extensión .csv(delimitado por comas).

Llámale al archivo: HojaCat

Otra forma de crear la hoja de datos es la siguiente (Vea la Práctica 04):
Primero crear las dos variables categóricas en un editor de texto como NotePad o WordPad,
colocando nombre a cada columna, y llamándole "HojaCat.txt".


Luego puede leer o recuperar este archivo con la función read.table()
HojaCat <- read.table("HojaCat.txt", header=TRUE)
HojaCat 

El proceso para llevar a cabo los datos lo realizaremos mediante la creacion de la hoja de datos en excel y guardarla con la extension delimitado por comas.

### 5º) Recupera desde el entorno de R la hoja de datos de Excel.
```{r}
HojaCat <- read.csv("HojaCat.csv", sep= ";", strip.white=TRUE)

HojaCat

head(HojaCat)

```

### 6º) Conecta la hoja de datos a la segunda ruta o lista de búsqueda.

```{r}
attach(HojaCat, pos=2)
search()
```

pos especifica la posición donde buscar la conexión

### 7º) Crea una tabla de contigencia o de doble entrada

```{r}
tablaCont <- table(HojaCat) 

tablaCont

length(HojaCat)
```

Note que esta instrucción no devuelve el número de elementos, sino más bien el número de
variables o columnas consideradas en el conjunto de datos.

Encuentra la suma de cada fila de la tabla de contingencia

Distribución marginal de X=Estado civil
 
```{r}
suma.filas <- apply(tablaCont, 1, sum)

suma.filas

```

El 1 indica que son totales por fila

Encuentra la suma de cada fila de la tabla de contingencia

distribución marginal de Y=Ocupación

```{r}
suma.columnas <- apply(tablaCont,2,sum) 

suma.columnas
```

2 indica que son totales por columna


Gráficos de barras para tabla de contingencia.

Barras apiladas

```{r}
barplot(t(tablaCont), main="Gráfico de barras (Estado, Ocupación)", xlab="Estado civil", ylab="Ocupación", legend.text=TRUE)
```
 
Note que t(tablaCont) indica que las barras representan el Estado civil de los encuestados y que éstas se subdividen en cada una de las diferentes ocupaciones consideradas.

En caso de usar únicamente tablaCont; las barras representarán las diferentes ocupaciones y éstas estarán subdividas en cada uno de los estados civiles.


Barras agrupadas
 
```{r}
barplot(t(tablaCont), main="Gráfico de barras (Estado, Ocupación)", xlab="Estado civil",
ylab="Ocupación", beside=TRUE, legend.text=TRUE)
```

Note que la instrucción beside =TRUE, indica que por cada una de las diferentes ocupaciones se creará una barra para cada estado civil. Note que al usar beside =FALSE se obtiene el mismo gráfico de la instrucción anterior. 

Llevando a cabo el proceso anterior tenemos:

```{r}
barplot(tablaCont, main="Gráfico de barras (Ocupación, Estado)", xlab="Ocupación\n",
ylab="Estado civil", beside=TRUE, legend.text=TRUE) 
```


### 8º) Calcula tablas de proporciones o de probabilidades.

Guardar las todas las opciones iniciales y modificar número de decimales.

```{r}
op <- options()

options(digits=3) # sólo imprime 3 lugares decimales

options('digits')

```


Proporciones basadas en el total de la muestra, la suma de filas y columnas suman 1.

```{r}
#propTotal <- prop.table(tablaCont)

#propTotal

#barplot(t(propTotal), main="Gráfico de barras (Estado, Ocupación)", xlab="Estado civil\n", ylab="Ocupación", beside=TRUE, legend.text=TRUE).

```
 
Proporciones basadas en el total por fila, cada fila suma 1.

```{r}
propFila <- prop.table(tablaCont, 1)

propFila

```

Total por fila se indica en 1

```{r}
barplot(t(propFila), main="Gráfico de barras (Estado, Ocupación)", xlab="Estado civil\n",
ylab="Ocupación", beside=TRUE, legend.text=TRUE)
```

Proporciones basadas en el total por columna, cada columna suma 1.

```{r}
propColum <- prop.table(tablaCont, 2)

propColum
```

Total por columna se indica en 2

```{r}
barplot(propColum, main="Gráfico de barras (Ocupación, Estado)", xlab="Ocupación\n", ylab="Estado civil", beside=TRUE, legend.text=TRUE)
```

### 9º) Otra forma de elaborar los gráficos de barras para el vector bidimensional categórico.

Gráfico de barras no apiladas y colocación de leyenda.

```{r}
barplot(table(Ocupacion, Estado), main="Gráfico de barras (Estado, Ocupación)", xlab = "Estado civil", ylab="Ocupación", beside=TRUE, legend.text=T) 

barplot(table(Estado, Ocupacion), main="Gráfico de barras (Ocupación, Estado)", xlab = "Ocupación", ylab="Estado civil", beside=TRUE, legend.text=TRUE) 

barplot(table(Estado, Ocupacion), main="Gráfico de barras (Ocupación, Estado)", xlab="Ocupación", ylab="Estado civil", beside=TRUE, legend.text=c("menor que 2", "2-3", "mayor que 3"))

```


Note que se puede definir a conveniencia la leyenda que se desea incorporar en el gráfico con la instrucción legend.text 

### 10º) Realizar la prueba o contraste Chi-cuadrado de independencia

```{r}
prueba <- chisq.test(tablaCont)

prueba
```

Tenga en cuenta que las frecuencias esperadas deben ser todas mayores a 5

Frecuencias absolutas esperadas para la prueba Chi-cuadrada.

```{r}

prueba$expected  

# fij = fi./No. column

```
 
 