---
documentclass: article
header-includes:
  - \usepackage[utf8]{inputenc}
  - \usepackage{graphicx}
  - \usepackage[Lenny]{fncychap}
  - \usepackage[labelfont=bf]{caption}
  - \usepackage{longtable}
  - \usepackage{float}
  - \usepackage{fancyhdr}
  - \usepackage{fancyheadings}
  - \usepackage{geometry}
  - \pagestyle{fancy}
  - \lhead{\scriptsize \textbf{Practicas en R 2022}}
  - \chead{\textbf{Practica 14}}
  - \rhead{\includegraphics[width=2cm, height=2cm]{Ues_Logo.jpg}}
  - \rfoot{}
  - \setlength{\headheight}{60.50192pt}
  - \renewcommand{\headrulewidth}{1pt}
  - \renewcommand{\footrulewidth}{1pt}
  - \geometry{left=2.5cm, right=2.5cm, bottom=2.5cm, top=3.5cm}
title: "Practica14_Semana5_Unida3_2022"
author: "Moris Henriquez"
date: '2022-09-02'
output: pdf_document
lang: es-ES
toc: TRUE
---

\pagebreak

# DISTRIBUCIONES DE PROBABILIDAD DISCRETAS.


## 1. INTRODUCCIÓN A LAS DISTRIBUCIONES DE PROBABILIDAD.


La teoría de la probabilidad y de variable aleatoria van a permitir establecer un amplio catálogo de modelos teóricos, tanto discretos como continuos, con los cuales se van a poder asimilar muchas de las situaciones de la vida real. El estudio de los modelos teóricos, incluyendo la caracterización a través de sus parámetros, el cálculo de probabilidades en sus distintos formatos y la generación de números aleatorios, van a facilitar enormemente el análisis de estas situaciones reales, algunos ejemplos de
estos fenómenos son:


• Si se contesta al azar un examen tipo test de 10 preguntas, donde cada una de ellas tiene 4 posibilidades siendo sólo una de ellas la correcta, ¿qué número de aciertos es más probable?


• Se sabe que las bombillas de bajo consumo de 14 w tienen una vida media útil de 10,000 horas, mientras que las bombillas clásicas por incandescencia de 60 w tienen una vida media útil de 1,000 horas. Si cada día se encienden unas 4 horas ¿cuál es la probabilidad de que después de un año estén funcionando las dos?, ¿ninguna de las dos?, ¿al menos una de las dos?


El primer problema a resolver será la elección del modelo teórico apropiado para cada caso en estudio. Para tener un buen manejo matemático de las distintas situaciones que se puedan plantear dada la distinta naturaleza y la diversidad de los resultados que proporcionan los experimentos, se necesita realizar una abstracción cuantificada del experimento. Esto lleva a una primera gran clasificación entre modelos de probabilidad discretos y continuos.


Las probabilidades asociadas a cada uno de los valores de la variable aleatoria pueden ser organizadas como una distribución de probabilidad, expresándose mediante una tabla, una gráfica o una fórmula, denominándose en este último caso, a la regla de correspondencia valores – probabilidades, función de probabilidad.


Como sabemos, los números aleatorios son descritos por una distribución. Esto es, alguna función la cual especifica la probabilidad que un número aleatorio este en algún rango, por ejemplo:

$$P(a < X < b)$$


Frecuentemente es dada por una densidad de probabilidad (en el caso continuo) o por una función masa de probabilidad:

$$ P(X=x) = p(x) $$


En el caso discreto. Con R podemos obtener números seleccionados aleatoriamente de diferentes distribuciones, para ello sólo tenemos que familiarizarnos con los parámetros que hay que dar a las funciones tal como la media, o una proporción, etc (dependiendo de la distribución que se esté considerando y de lo que se esté analizando).


## 2 DISTRIBUCIONES DISCRETAS.

\includegraphics[width=16cm, height=28cm]{Distribuciones_Discretas.jpg}
\pagebreak


Para cada una de las distribuciones discretas o continuas están disponibles las siguientes opciones:

• Gráfica de la distribución: Genera la gráfica de la función de probabilidad.


• Probabilidades: Determina la probabilidad de que la variable tome un valor dado.


• Probabilidades Acumuladas: Calcula bien el valor de $P(X \leq x)\ (Cola\ de\ la\ izquierda)$, o bien,  $P(X > x)\ (Cola\ de\ la\ Derecha) $ para cada cuantil $(q)$ de X. 


• Cuantiles: Permite calcular el valor de la variable que deja a derecha o a izquierda (según se seleccione) una determinada probabilidad.


• Muestra de la distribución: Genera muestras aleatorias extraídas de la distribución.


El Paquete R proporciona 4 funciones para cada distribución (ya sea continua o discreta) que pueden usarse escribiendo el nombre de la distribución, anteponiéndole una d, si se quiere la función de densidad o la probabilidad de que la variable tome el valor especificado en x, es decir $P(X=x)$ ; una p para la función de distribución acumulada, es decir $P(X \leq x)$; una q para los cuantiles, es decir, el valor x de la distribución acumulada que deja un área igual p $P(X \leq x) = p$ , y una r para generar una muestra aleatoria de la distribución; únicamente hay que tener en cuenta la sintaxis presentada en el cuadro anterior.
\pagebreak


## 3 CÁLCULO DE PROBABILIDADES.

### • Ejemplo 1:


Si un estudiante responde al azar a un examen de 8 preguntas de verdadero o falso.

a) ¿Cuál es la probabilidad de que acierte 4? $P[X = 4]$.

La variable X = "número de aciertos" sigue una distribución Binomial de parámetros n = 8 y p =1/2 ( p probabilidad de éxito).


Para $P[X = 4] = {8 \choose 4} \ast (0.5)^{4} \ast (0.5)^{(8-4)} = 0.2734375$

Usando las funciones propias de R podemos encontrar las soluciones:

```{r}
dbinom(4, 8, 0.5)

```

La funcion de dbinom calcula la probabilidad en un valor concreto.


b) ¿Cuál es la probabilidad de que acierte a lo sumo 2? $P[x \leq 2]$

Solucion encontrando la sumatoria de las probabilidades de $X \leq 2$ :

```{r}
a <- dbinom(2, 8, 0.5)
a

b <- dbinom(1, 8, 0.5)
b

c <- dbinom(0, 8, 0.5)
c

Probabilidad <-(a+b+c)

Probabilidad

```

Solucion Presentada en la Practica:

```{r}

x<-2
n =8
p = 1/2

pbinom(x, n, p, lower.tail = TRUE)
```

La funcion pbinom es la función de distribución acumulada.

c) ¿Cuál es la probabilidad de que acierte 5 o más? $1 - P[X \leq 5]$

Forma con todos los procesos de las probabilidades para la solucion:

```{r}
a <- dbinom(4, 8, 0.5)
a

b <- dbinom(3, 8, 0.5)
b

c <- dbinom(2, 8, 0.5)
c

d <- dbinom(1, 8, 0.5)
d

e <- dbinom(0, 8, 0.5)
e

Probabilidad <- 1- (a+b+c+d+e)

Probabilidad

```


Primer Forma de realiza el proceso con la funcion pbinom:

```{r}

x <- 4
n=8
p=1/2

Z <- 1 - pbinom(x, n, p, lower.tail = TRUE)
Z

```

Segunda Forma de realizar el proceso con la funcion pbinom:

```{r}
pbinom(4, 8, 0.5, lower.tail = FALSE)
```


### • Ejemplo 2:

Una cierta área de Estados Unidos es afectada, en promedio, por 6 huracanes al año. Encuentre la probabilidad de que en un determinado año esta área sea afectada por:

a) Menos de 4 huracanes. $P[X < 4] = F(3)$

Se define la variable X = "número de huracanes por año" y asumiendo que dicha variable tiene una distribución de Poisson de parámetro $\lambda = 6$ , porque describe el número de éxitos por unidad de tiempo y porque son independientes del tiempo desde el último evento. Se calcularán ahora las probabilidades:

Realizamos el proceso de solucion:

```{r}
x<-3
mu<-6

ppois(x, mu, lower.tail = TRUE)

```

b) Entre 6 y 8 huracanes. 

$P[6 \leq X \leq 8] = P[X \leq 8] - P[X \leq 5] = F(8) - F(5)$

Para calcular la probabilidad de que ocurran entre 6 y 8 huracanes, se pueden sumar las
probabilidades $P(X=6) + P(X=7) + P(X=8)$


Primera Forma de realizar el ejercicio:

```{r}
sum(dpois(c(6,7,8), 6))
```

Segunda Forma de Realizar el proceso:

```{r}
F8 <- ppois(8, 6, lower.tail = TRUE)
F5 <- ppois(5, 6, lower.tail = TRUE)

P <- F8 -F5
P
```


c) Represente gráficamente la función de probabilidad de la variable aleatoria X que mide el número de huracanes por año.

```{r}
n <- 30
n

mu <- 6
mu
```

Genera 30 valores de una distribución de Poisson con $\lambda = 6$

```{r}
x <- rpois(n, mu)
x
```

Calcula las probabilidades para cada valor generado.

```{r}
y <- dpois(x, mu)
y
```

Generamos el gráfico de distribución:

```{r}
plot(x, y, xlab="x", ylab="Función de probalidad", main="Distribución de Poisson: lambda = 6", type="h") 

# Unimos los puntos a las lineas:

points(x, y, pch=21)

```


### • Ejemplo 3:

En un juego se disponen 15 globos llenos de agua, de los que 4 tienen premio. Los participantes en el juego, con los ojos vendados, golpean los globos con un bate por orden hasta que cada uno consigue romper 2.


a) Cuál es la probabilidad de que el primer participante consiga un premio

Para el primer participante la variable X = "número de premios conseguidos entre 2 posibles" sigue una distribución hipergeométrica de parámetros m=11, n=4, K=2.

Definimos lo anterior:

```{r}
x<- 0:2
x
m=11
m
n=4
n
k=2
k
```

Se construye la distribución de frecuencias del número de premios:

```{r}
Tabla <- data.frame(Probabilidad=dhyper(x, m, n, k))

row.names(Tabla)<- c("Ningun Premio", "Solamente Uno", "Dos Premios")

Tabla
```
 
b) Si el primer participante ha conseguido sólo un premio, ¿cuál es la probabilidad de que el segundo participante consiga otro?

Para el segundo participante la variable seguirá una hipergeométrica de parámetros m= 10, n= 3 y k= 2.

Proceso a realizar:

```{r}
x = 1 
m= 10 
n= 3 
k= 2

dhyper(x, m, n, k) 

```

### • Ejemplo 4:

Un vendedor de alarmas de hogar tiene éxito en una casa de cada diez que visita. Calcula:

a) La probabilidad de que en un día determinado consiga vender la primera alarma en la sexta casa que visita.

Se define la variable X = "número de casas que visita antes de conseguir vender la primera alarma", que sigue una distribución Geométrica con Probabilidad de éxito= 0.1

Habría que calcular la probabilidad de que tenga 5 fracasos antes del primer éxito, obteniendo de la tabla la probabilidad $P(X =5) = 0.059049$

X define el numero de intentos fallidos:

```{r}
x <- 0:5
x

p <- 0.1
p
```

Creamos la tabla de distribución de frecuencias del número de intentos fallidos antes de
obtener la primera venta.

```{r}
Tabla <- data.frame(Probabilidad=dgeom(x, prob=p)) 

#Nombrando las filas de la distribución de frecuencias:
  
rownames(Tabla) <- c("Venta en el primer intento", "Venta en el segundo intento", "Venta en el tercer intento", "Venta en el cuarto intento", "Venta en el quinto intento", "Venta en el sexto intento")

Tabla 
```


b) La probabilidad de que no venda ninguna después de siete viviendas visitadas.

La variable X = "número de alarmas vendidas en 7 viviendas" sigue una distribución Binomial con n=7 Ensayos binomiales y Probabilidad de éxito p=0.1, luego en nuestro caso se tiene $P(X = 0) = 0.4782969$ 


```{r}
x=0 
n=7 
p=0.1

dbinom(x, n, p, log = FALSE) 
```


c) Si se plantea vender tres alarmas, cuál es la probabilidad de que consiga su objetivo en la octava vivienda que visita


Para abordar esta cuestión, se define la variable Y = "número de casas que visita antes de conseguir vender la tercera alarma". Esta variable sigue una distribución Binomial Negativa de parámetros: Número de éxitos= 3, Probabilidad de éxito p=0.1, de donde: 

$$P(Y = 5) = 0.01240029$$

```{r}
y <- 0:5 
y

r=3 
r

p <- 0.1
p

Tabla <- data.frame(Probabilidad=dnbinom(y, size=r, prob=p)) 

rownames(Tabla) <- 0:5

Tabla

```

## 4 GENERACIÓN DE MUESTRAS ALEATORIAS DE LAS DISTRIBUCIONES

### • Ejemplo 1:


Generar 100 números aleatorios de una distribución Binomial de parámetros n= 15 ensayos o pruebas y una probabilidad de éxito de 0.25. 

Definimos los parámetros apropiados:

```{r}
n <- 15
p <- 0.25
```
 
Ahora generamos los 100 numeros aleatorios binomiales:

```{r}
x = rbinom(100, n, p)

x 

```

Ahora realizamos el Histograma para la muestra aleatoria de tamaño 100.

```{r}
hist(x, main="X ~ Binomial(n=15, p=0.25)", xlab="X = Número de éxitos", ylab="masa de
probabilidad", probability=TRUE, col="blue") 
```

Ahora Graficaremos la función de probabilidad teórica, use la función points(), no debe cerrar el gráfico obtenido con la instrucción anterior.

```{r}
hist(x, main="X ~ Binomial(n=15, p=0.25)", xlab="X = Número de éxitos", ylab="masa de
probabilidad", probability=TRUE, col="blue") 

xvals=0:n; points(xvals, dbinom(xvals, n, p), type="h", lwd=3)
points(xvals, dbinom(xvals, n, p), type="p", lwd=3) 
```

### • Ejemplo 2:

Generar 100 números aleatorios de una distribución Poisson con 200000 ensayos o pruebas y una probabilidad de éxito de 3/100000.

Definimos los parámetros apropiados:

```{r}
n <- 200000 
n

p <- 3/100000 
p

lambda=n*p
lambda
```

generamos los 100 números aleatorios de la distribución de la siguiente manera:

```{r}
x = rpois(100, lambda) 
x
```
 

Realizamos el Histograma para la muestra aleatoria de tamaño 100.

```{r}
hist(x, main=expression(paste("X ~ Poisson( ", lambda, " = 6 )")), xlab="X = Número de eventos a una tasa constante", ylab="masa de probabilidad", probability=TRUE, col="blue")
```

Ahora realizamos la Graficar de la función de probabilidad teórica, use la función points()

```{r}
hist(x, main=expression(paste("X ~ Poisson( ", lambda, " = 6 )")), xlab="X = Número de eventos a una tasa constante", ylab="masa de probabilidad", probability=TRUE, col="blue")

xvals=0:n 

points(xvals, dpois(xvals, lambda), type="h", lwd=3) 

points(xvals, dpois(xvals, lambda), type="p", lwd=3)
```

