---
documentclass: article
header-includes:
  - \usepackage[utf8]{inputenc}
  - \usepackage{graphicx}
  - \usepackage[Lenny]{fncychap}
  - \usepackage[labelfont=bf]{caption}
  - \usepackage{longtable}
  - \usepackage{float}
  - \usepackage{fancyhdr}
  - \usepackage{fancyheadings}
  - \usepackage{geometry}
  - \pagestyle{fancy}
  - \lhead{\scriptsize \textbf{Practicas en R 2022}}
  - \chead{{\textbf UNIVERSIDAD DE EL SALVADOR\par}
      {\textbf FACULTAD MULDISCIPLINARIA DE OCCIDENTE\par}
      {\textbf DEPARTAMENTO DE MATEM\'ATICAS\par}}
  - \rhead{\includegraphics[width=2cm, height=2cm]{Ues_Logo.jpg}}
  - \rfoot{}
  - \setlength{\headheight}{60.50192pt}
  - \renewcommand{\headrulewidth}{1pt}
  - \renewcommand{\footrulewidth}{1pt}
  - \geometry{left=2.5cm, right=2.5cm, bottom=2.5cm, top=3.5cm}
title: "Practica6_Semana2_Unidad2_2022"
author: "Moris Henriquez"
date: '2022-08-13'
output: pdf_document
lang: es-ES
toc: TRUE

---
\pagebreak

# ANALISIS DE DATOS CATEGORICOS.

## 1. ESCALAS DE MEDICIÓN.

Como la estadística analiza los datos y éstos son producto de las mediciones, necesitamos estudiar las escalas de medición. Este tema es de suma importancia, pues el tipo de escala de medición utilizado para reunir los datos ayuda a determinar el tipo de análisis a utilizar en los datos. Existen cuatro clases de escalas que aparecen de manera común en las ciencias: nominal, ordinal, de intervalo y de razón. Ellas difieren en el número de atributos matemáticos que poseen.

Los tipos de datos univariados que vamos a analizar en esta práctica son:

Categóricos. Tienen la característica de que todos los miembros de una categoría se consideran iguales en lo que se refiere a ese tipo. Este tipo de datos se subdivide en nominales y ordinales.

• Nominales. Los valores que pueden asumir sirven para clasificarlos pero no para
ordenarlos. En caso de usarse números, sólo se adoptan como nombres o identificaciones.   

• Ordinales. Los valores que puede asumir este tipo de datos son categorías que conllevan un juicio de valor que exige comparar a los diferentes elementos de la muestra con respecto a este tipo con el objeto de establecer un orden. Es decir, que los datos se organizan a través de las relaciones de igualdad, mayor o menor.

\pagebreak

## 2. ANÁLISIS ESTADÍSTICO DE DATOS CATEGÓRICOS.

### Ejemplo Demostrativo.

Ejemplo: Se realiza un estudio para conocer las preferencias sobre el tipo de gaseosa que se consume: "CC"=Coca Cola, "PC"=Pepsi Cola, "SC"=Salva Cola, para ello se toma una muestra aleatoria de 20 personas. 

1°) Activar el directorio de trabajo:

Primero verificaremos el directorio de nuestro trabajo mediante el siguiente comando: getwd()

```{r}
getwd()
```

Debido a que nuestro directorio de trabajo es el utilizado actualmente mediante las practicar de R realizadas, solo dejaremos como comentario el proceso a realizar para llevar a cabo la activacion del directorio:

setwd("C:/Moris_Henriquez/Practicas_R_2022_Semana1") 

2°) Crear un nuevo script y llamarle Script06-DatosCategoricos 

Debido a que estamos trabajando mediante archivos de R-MarkDown, se realizo el proceso de creacion de un nuevo scrip de R-MarkDown (Practica6_Semana2_Unidad2) en el cual se llevaran a cabo los procesos de la Practica6.

3°) Crear un vector con el tipo de gaseosa y otro con la muestra generada aleatoriamente:
Tipo <- c("CC", "PC", "SC"); Tipo

Proceso de Creacion del vector que contiene los tipos de gaseosa:

```{r}
Tipo <- c("CC", "PC", "SC")
Tipo
```

Con el proceso anterior se crea un vector en las que contiene los tres tipos de gaseosas:

CC = Coca Cola

PC = Pepsi Cola

SC = Salva Cola

Ahora llevaremos a cabo el proceso de creacion del vector que contendra la muestra generada aleatoriamente : Consumo <- sample(Tipo, 20, replace=TRUE); Consumo 

Proceso de Creacion: 

```{r}
Consumo <- sample(Tipo, 20, replace = TRUE)
Consumo
```

El proceso anterior genera una muestra de tamaño 20 obtenida de los elementos del vector Tipo y los elementos se seleccionan con reemplazamiento

Suponiendo que se quiere editar o agregar datos se utiliza el siguiente comando:

```{r}
data.entry(Consumo)
```

4°) Guarde el vector en un archivo de datos.

Guardar los datos en su directorio de trabajo:

```{r}
write(Consumo, "Consumo.txt")
```

El comando anterior permite guardar el vector de datos en el directorio de trabajo de las practicas como un archivo de texto.

5°) Eliminar los objetos que existen en el espacio de trabajo (Workspace)

Se realiza de la siguiente manera:

```{r}
ls()
rm(list=ls(all=TRUE))
ls() 
```

6°) Leer o recuperar el vector de datos o archivo de texto:

El proceso se realiza de la siguiente manera: 

Consumo <- scan("Consumo.txt", what = character(), na.strings = "NA", flush=FALSE);Consumo

Proceso Realizado:

```{r}
Consumo <- scan("Consumo.txt", what = character(), na.strings = "NA", flush = FALSE)
Consumo
ls()
```

Si el vector contiene caracteres se ocupa: what = character()

na.strings =”NA”, le indica a R que los valores faltantes son identificados con “NA”

7°) Crear la tabla de distribución de frecuencias y proporciones.

frec <- table(Consumo); frec

prop <- table(Consumo)/length(Consumo); prop

Realizamos le proceso de creacion de la tabla de distribucion de frecuencias y proporciones:

Distribucion de Frecuencias:

```{r}
frec <- table(Consumo)
frec
```

Proporciones:

Primer Forma de llevar a cabo el calculo de las proporciones:

```{r}
pro <- table(Consumo)/length(Consumo)
pro

```

Segunda Forma de llevar a cabo el calculo de las proporciones:

```{r}
pro1 <- frec/ length(Consumo)
pro1
```

Note que la salida por defecto no es para nada atractiva en comparación con el resto de paquetes estadísticos.

En cambio, si estamos usando LATEX y queremos incorporar estos cuadros o cualquier otro podemos utilizar el comando xtable(table(Consumo)) (NOTE QUE EL ARGUMENTO DEBE SER UN CUADRO), y con esto automáticamente se nos genera el código en LATEX y luego incorporarlo a nuestro informe, lo mejor de todo es que salida resultante es mucho más presentable. 

8°) Conocer un resumen de los datos: summary(Consumo)

```{r}
summary(Consumo)
```

Note que por tratarse de variables cualitativas únicamente muestra el número de elementos, y el tipo de datos. 

9°) Realizar un gráfico de barras.

Para las frecuencias absolutas:
```{r, fig=TRUE}
barplot(frec, main ="Grafico de barras", xlab = "Consumo", col = c("yellow", 
"white","red"), sub = "Agosto-2012")
```


Para las frecuencias relativas:

```{r, fig=TRUE}
barplot(pro, main="Gráfico de barras", xlab=" Consumo\n", col=c("yellow", "white",
"red"), sub="Agosto-2012")
```


10°) Realizar un gráfico de pastel.

Realizando el Porceso:

```{r}
pie(frec, main="Gráfico de pastel", xlab="Tipo de Consumo", col=c("yellow", "gray",
"cyan"), sub="Agosto-2012")

```

Se puede especificar nombres para las categorías y el color de los sectores de la siguiente manera:

```{r}
names(frec) = c("Coca Cola", "Pepsi", "Salva Cola")
frec
```

Ahora llevaremos a cabo el grafico de pastel con la modificacion de los nombres agregados con el proceso anterior:

```{r}
pie(frec, main="Gráfico de pastel", xlab=" Consumo", radius=0.8, col=c("red", "gray",
"cyan"), sub="Agosto-2012")

```


Los colores se asignas dependiendo del orden en que han sido especificados por names()

Note con la instrucción radius se especifica el tamaño de la figura, mientras más cerca de uno (uno de menos uno) se encuentre más grande será (el ángulo cambia). 


11°) Colocar valores numéricos en los sectores del gráfico.

Realizando el Proceso:

```{r}
n <- length(frec)
n

```

Ahora realizamos un Data.Frame:

```{r}
hoja <- data.frame(frec) 
hoja
```

Ahora llevamos a cabo el proceso de creacion del grafico de pastel:

```{r}
etiq <- c(paste(hoja$Var1, "-", hoja$Freq)) 
etiq

pie(frec, main="Gráfico de pastel", labels=etiq, col=rainbow(n), border=TRUE) 

```


