---
title: "Practica5_Semana1"
author: "Moris Henriquez"
date: '2022-08-11'
output: pdf_document
lang: es-ES
toc: TRUE
---
\pagebreak

# Estructuras de Control y Definicion de Funcion en R.

R es un lenguaje de expresiones, en el sentido de que el único tipo de orden que posee es una función o expresión que devuelve un resultado. Incluso una asignación es una expresión, cuyo resultado es el valor asignado y que puede utilizarse en cualquier sitio en que pueda utilizarse una expresión.

Las órdenes pueden agruparse entre llaves, {expr_1;. . .; expr_m} , en cuyo caso el valor del grupo es el resultado de la última expresión del grupo que se haya evaluado. Puesto que un grupo es por sí mismo una expresión, puede incluirse entre paréntesis y ser utilizado como parte de una expresión mayor.Este proceso puede repetirse si se considera necesario.

Las estructuras de control en R son muy similares a las de cualquier lenguaje de programación. 

## 1. ESTRUCTURA CONDICIONAL: LA ORDEN IF() Y IFELSE().

La construcción condicional if(), la cual es la más fácil de utilizar tiene alguna de las siguientes formas:

• if(condicion) expr
• if(condicion) expresion1 else expresion2 

Donde condicion es una expresión que debe producir un valor lógico, y si éste es verdadero, TRUE ó T, se evalúa expresion1, si es falso, FALSO ó F, y se ha escrito la opción else, que es opcional, se ejecutará expresion2. 

Si la expresion1 ó expresion2 son complejas, esto es, tienen más de un comando entonces deben encerrarse entre llaves {…}

A menudo suelen utilizarse los operadores && (AND) y || (OR) en una condicion. En tanto que & y | se aplican a todos los elementos de un vector, && y || se aplican a vectores de longitud uno y sólo evalúan el segundo argumento si es necesario, esto es, si el valor de la condicion completa no se deduce del primer argumento.

• Ejemplo 1: if(x>0) y<-1 else y<-0, le asigna a la variable "y" un valor de 1 si x es mayor que 0, en caso contrario le asigna el valor 0. 

felse(prueba, si, no)

Donde:

• prueba: Es un vector lógico o condición lógica a ser evaluada.

• si: devuelve valores para los elementos ciertos de "prueba".

• no: devuelve valores para los elementos falsos de "prueba".

El uso de if() está limitado a expresiones que no sean vectores. Si estamos evaluando vectores o matrices entonces lo indicado es hacerlo con ifelse() que devuelve un valor con la misma forma que el argumento "prueba" el cual es llenado con elementos seleccionados bien sea del argumento "si" o del argumento "no" dependiendo de si el elemento de "prueba" es "TRUE" O "FALSE", si los argumentos "si" o "no" son muy cortos, entonces sus elementos son reciclados.

Por ejemplo, ejecute las siguientes instrucciones

x <- c(6:-4); x

Realizamos la creacion del vector x iniciando con el valor de 6 en la primer componente y finaliza con -4:

```{r}
x <- c(6:-4)
x
```

Seguimos realizando las instrucciones, ahora corresponde a una operacion elemental al vector x la cual corresponde a la raiz cuadrada:

```{r}
sqrt(x)
```

Produce un mensaje de advertencia debido a que algunas cantidades del vector tienen signo negativo.

Ahora realizaremos el proceso para quitar la advertencia mediante condiciones:

```{r}
sqrt(ifelse(x>=0, x, NA))
```

Al llevar a cabo el proceso anterior no produce advertencia

Seguimos realizando los procesos solicitados:

```{r}
ifelse(x>=0, sqrt(x), NA)
```

Al llevar a cabo el proceso anterior se verifica que produce un mensaje de advertencia.

Comente las diferencias entre cada una de las instrucciones anteriores.

La diferencia se establece debido a que con la instruccion sqrt(ifelse(x>=0, x, NA)), R calcula primero los valores del vector x para los cuales se aplicara la raiz mientras que en el otro codigo se aplica la raiz a todos los elementos del vector antes de aplicar la condicion if.

## 2. ESTRUCTURAS ITERATIVAS O DE REPETICIÓN: FOR(), WHILE() Y REPEAT().

La función for() es una construcción repetitiva que tiene la forma:

for(nombre in expr1) expr2

Donde nombre es la variable de control del número de iteraciones, expr1 es un vector (a menudo de la forma m:n), y expr2 es una expresión, a menudo agrupada, en cuyas sub-expresiones puede aparecer la variable de control, expr2 se evalúa repetidamente conforme nombre recorre los valores del vector expr1.

• Ejemplo:

x <- c(2, 6, 4, 7, 5, 1)

suma<-0; for(i in 1:3) suma = suma+x[i]; suma

Realizando el proceso del primer ejemplo con la estructura for:

```{r}
x <- c(2, 6, 4, 7, 5, 1)
suma<-0; for(i in 1:3) suma = suma+x[i]
suma
```

Nota: En R, la función for() se utiliza mucho menos que en lenguajes tradicionales, ya que no aprovecha las estructuras de los objetos. El código que trabaja directamente con las estructuras completas suele ser más claro y más rápido.

Otras estructuras de repetición son:

• while (condición) expresión
• repeat expresión

La función break() se utiliza para terminar cualquier ciclo. Esta es la única forma (salvo que se produzca un error) de finalizar un ciclo repeat. La función next() deja de ejecutar el resto de un ciclo y pasa a ejecutar el siguiente.

## 3. FUNCIONES ESCRITAS POR EL USUARIO.

El lenguaje R permite al usuario definir objetos que sean funciones. Éstas se convierten en auténticas funciones de R, que se almacenan en una forma interna y se pueden utilizar en expresiones futuras. Una función en R se puede delinear de la siguiente manera: 

Los argumentos pueden ser objetos ("datos", fórmulas, expresiones, . . . ), algunos de los cuales pueden ser definidos por defecto en la función; sin embargo, estos argumentos pueden ser modificados por el usuario con opciones. Una función en R puede carecer totalmente de argumentos, ya sea porque todos están definidos por defecto (y sus valores son modificados con opciones), o porque la función realmente no utiliza argumentos.

Una función se define por una asignación de la forma

nombreFunción <- function(arg1, arg2, . . .) expresión
return(valor) 

Donde: arg1, arg2, . . . : son los argumentos de la función u opciones del tipo opcion=expresión, una puede no tener argumentos.

Expresión: es una expresión en R, si ocupa más de una instrucción estas van encerradas
entre llaves {}, y utiliza los argumentos para calcular su valor. El valor de la expresión es devuelto como el valor de la función por medio del nombre, o puede utilizar return() para retornar uno o más valores.

valor: es una expresión o una serie de expresiones separadas por comas. 

Ejemplo 1: Definir en R la función cuadrática $y = f(x) = 3x^2 -5x+2$ 

Como nombre de la función podemos usar cualquier palabra (que no sea una palabra reservada por R, como log o sum) que puede incluir letras y puntos. 

Llamémosle func.cuadratica y definámosla de la manera siguiente:

```{r}
func.cuadratica <- function(x)
{
3*x^2-5*x+2
}

func.cuadratica
```

Luego, si queremos calcular f(2) simplemente ejecutamos la instrucción:

```{r}
y <- func.cuadratica(2)
y
```

NOTA: Toda función para usarla debe estar cargada en el área de trabajo (Workspace). Es decir, primero es necesario correr el código necesario el código de la función y asegurarse que no contenga errores de sintaxis.

• Ejemplo 2: Se quiere definir una función para calcular la media de un vector de datos. Una definición podría ser:

```{r}
media <- function(x)
{
 n = length(x)
 suma <- 0.0
 for(i in 1:n) suma = suma + x[i]
 media = suma/n
} 

```

Guarde este objeto en su directorio de trabajo con la instrucción

```{r}
save(media, file= "media.RData")
```


Borre todos los objetos del área de trabajo con

```{r}
rm(list=ls(all=TRUE))
```


Cargue el objeto con:

```{r}
load("media.RData") 
```

Pruebe la función media() con los siguientes vectores: 

• x <- 1:5
(media(x)) (se usa doble paréntesis para que muestre el resultado en pantalla)

Realizando el Proceso:

```{r}
x = 1:5 
x
(media(x))

(media)
```

Note que al escribir (media), nos muestra el código de la función. 

• y <- c(5, NA , 4, 9)
(media(y)) (el resultado no puede calcularse pues falta un dato)

Llevaremos a cabo el proceso:

```{r}
y <- c(5, NA, 4, 9)
y
(media(y))
```

Observe el problema que se da en el cálculo de la media, debido a los datos omitidos o perdidos, qué propone usted para solucionar esto.

Mi propuesta seria llevar a cabo una modificacion dentro del vector a utilizar, determinar como se obtuvieron los datos y establecer si no hubo alguna equivocacion a la hora de digitar los datos.

• Ejemplo 3: Se quiere definir una función para graficar la función seno de x. Una definición de esta función puede ser:

Seno <- function(x)
 {
 y = sin(x)
 plot(x, y, main="Ejemplo de gráficos en R",
 xlab="x", ylab="y = Seno(x)", col="blue", pch=1)
}
 
Llevamos a cabo el proceso de creacion de la funcion:

```{r}
seno <- function(x)
{
  y = sin(x)
  plot(x, y, main = "Ejemplo de grafico en R",
       xlab = "x", ylab = " y = seno(x)", col="blue", pch=1)
}
```

Pruebe la función con el siguiente vector:

x<-seq(-pi, pi, len=100)

Seno(x) 

Realizamos los ejercicios solicitados anteriormente, pero primero guardaremos la funcion y luego la mandaremos a llamar:

```{r}
save(sin, file= "seno.RData")
load("seno.RData") 
x<- seq(-pi, pi, len=100)
seno(x)
```


## EJERCICIOS PROPUESTOS

### EJERCICIO 1

Ejercicio 1: Escriba una función para encontrar el factorial de un número mayor que cero.

Solucion:

```{r}
factorial <- function(x)
{
 contador <- 1
 for(i in 1:x) contador = contador*i
 
 contador
} 

```

De esta manera realizamos esta funcion, por lo tanto, lo siguiente a presentar es un ejemplo encontrando el valor del factorial de varios numeros:

Ejemplo 1:

```{r}
x = 4
factorial(x)
```

Ejemplo 2:

```{r}
x = 7
factorial(x)
```

Ejemplo 3:

```{r}
x = 10
factorial(x)
```


### EJERCICIO 2

Ejercicio 2: Escriba una función para encontrar la varianza o la cuasi-varianza de un vector de datos.

Solucion:

```{r}
CuasiV <- function(a)
{
 n = length(a)
 sumaX <- 0.0
 sumaM <- 0.0
 for(i in 1:n) sumaX = sumaX + a[i]
 X1 = sumaX
 for(i in 1:n) sumaM = sumaM + a[i]
 X2 = sumaM/n
 
 XC = (X1-X2)^2
 CuasiV = XC/n
 CuasiV
 
} 


```

Luego de realizar la funcion para encontrar la Cuasi-Varianza establecemos un ejemplo, se creo un vector de 5 elementos y se le aplico el procedimiento realizado en la funcion:

```{r}
a <- 1:5
a

CuasiV(a)
```

### EJERCICIO 3

Ejercicio 3: Escriba una función para encontrar la media geométrica de un vector de datos.

Solucion:

```{r}
MG <- function(b) 
{
  n = length(b)
  p <- 1
  
  for(i in 1:n) p = p*b[i]
  
  MG = (p)^(1/n)  
  MG
}
```

Luego de realizar la Funcion para calcular la media Geometrica para un vector de datos, proseguimos a realizar un ejemplo demostrativo de dicha funcion:

```{r}
b <- c(50, 72, 54, 82, 93)
b
MG(b)
```

### EJERCICIO 4

Ejercicio 4: Escriba una función para encontrar la media armónica de un vector de datos. 

Solucion:

```{r}
MA <- function(c)
{
  n = length(c)
  suma1 = 0.0
  
  for (i in 1:n) suma1= suma1 + (c[i])^-1
  D = suma1
  MA = n/D
  MA
}
```

Luego de realizar la funcion, llevamos a cabo dos ejemplos para verificar los resultados obtenidos:

Ejemplo 1:
```{r}
c <- c(2, 4, 8)
c

MA(c)
```

Ejemplo 2:

```{r}
c<- c(3, 5, 6, 6, 7, 10, 12)
c

MA(c)
```

De esta manera se llevaron a cabo los procesos de creacion de estas cuatro funciones, para encontrar el factorial de un numero, la cuasi-varianza, la media geometrica y la media armonica.




